臺灣高等法院民事裁定  
111年度抗字第844號
抗  告  人  吳凱莉  
上列抗告人因與相對人韓建泰間解除契約事件，對於中華民國11
1年5月10日臺灣臺北地方法院111年度訴字第2329號裁定，提起
抗告，本院裁定如下：
      主  文
原裁定廢棄。
      理  由
一、抗告意旨略以：伊委由相對人就伊所有坐落苗栗縣○○鄉○○地
    ○○○段000○00000○000000地號，共6155平方公尺，下稱系爭
    土地）為建築及景觀之規劃設計，兩造於民國109年12月21
    日就兩種規劃設計方案均簽署規劃設計合約書（下稱系爭合
    約）交予伊留存。系爭合約第12條約定：「本合約經甲乙雙
    方同意後以台北市地方法院為管轄法院」，故不論臺灣臺北
    地方法院（下稱臺北地院）或臺灣士林地方法院（下稱士林
    地院）均有管轄權。伊以臺北地院為起訴法院，與上開約定
    並無違背。原裁定以立合約書人甲方欄位空白未經簽章為由
    ，認定兩造未成立合意管轄之約定，惟相對人有於系爭合約
    各頁蓋騎縫章交由伊收執，足認兩造確有合意。原裁定依職
    權移轉至臺灣花蓮地方法院（下稱花蓮地院），顯非適法。
    爰請求廢棄原裁定。
二、按訴訟之全部或一部，法院認為無管轄權者，依原告聲請或
    依職權以裁定移送於其管轄法院。又當事人得以合意定第一
    審管轄法院。但以關於由一定法律關係而生之訴訟為限。民
    事訴訟法第28條第1項、第24條第1項分別定有明文。前述所
    謂以合意定第一審管轄法院，係指兩造當事人就定管轄法院
    之意思表示合致而言（最高法院86年度台抗字第139號裁定
    意旨參照）。
三、經查，抗告人就系爭合約第12條主張真意係指坐落於臺北市
    之臺北地院及士林地院均有管轄權，惟相對人具狀表明：其
    雖承認系爭合約形式真正，然「台北市地方法院」無從認定
    已指明一定法院，該約款無效，應依民事訴訟法第1條第1項
    前段由其住所地之花蓮地院管轄等情，兩造就前述約款如何
    解釋，主張顯然互異。而抗告人住所在新北市蘆洲區，相對
    人住所在花蓮市，約定欲作規劃設計牽涉之土地在苗栗縣，
    均非在臺北市境內，則於系爭合約第12條為何記載「以台北
    市地方法院為管轄法院」等文字，當時締約真意如何、為何
    如此記載、所稱「台北市地方法院」究係逕指臺北地院或泛
    指坐落在臺北市境內之任何地方法院，均有未明，尚無從僅
    憑前述文字內容一望即知或予以推論，在上開事實尚未釐清
    前，實無從判斷兩造於系爭合約第12條之真意而認定管轄權
    之歸屬。原審作成裁定前，並未賦予兩造就此事項陳述意見
    之機會，亦無進行任何調查，逕以抗告人並未在立合約書人
    甲方欄位簽章（該欄位空白）為由，認定兩造並未成立合意
    管轄之約定一節，未免速斷。抗告人質疑原裁定此見解將使
    相對人有對其主張全部契約均無效之風險等情，亦非無稽。
    惟關於系爭合約第12條約款真意之事實既不明，就有無管轄
    法院之合意及內容為何，尚待進行調查後方能判斷。　　
四、綜上，原法院尚未就兩造有無管轄合意、真意如何進行實質
    調查，逕認上開約款無效，而為移轉管轄之裁定，於法尚有
    未合。抗告意旨指摘原裁定不當，求予廢棄，為有理由。爰
    由本院將原裁定廢棄，發回原法院更為適法之處理。
五、據上論結，本件抗告為有理由，爰裁定如主文。
中　　華　　民　　國　　111 　年　　7 　　月　　28　　日
                  民事第十九庭
                        審判長法  官  魏麗娟
                              法  官  郭佳瑛
                              法  官  張婷妮
正本係照原本作成。
本裁定除以適用法規顯有錯誤為理由外，不得再抗告。如提起再
抗告，應於收受送達後10日內委任律師為代理人向本院提出再抗
告狀。並繳納再抗告費新臺幣１千元。
中　　華　　民　　國　　111 　年　　7 　　月　　28　　日

　　　　　　　　　　　　　    書記官  張英彥